臺灣臺中地方法院簡易民事判決
110年度中簡字第864號
原      告  楊秋月  

訴訟代理人  林堡欽律師
被      告  邱軍翰（即邱振源之承受訴訟人）

            張軍韶（即邱振源之承受訴訟人）  


            邱軍融（即邱振源之承受訴訟人）

上  一  人
法定代理人  張維真  
共      同
訴訟代理人  路春鴻律師
共      同
複  代理人  葉文海  
共      同
複  代理人  黃孝先  
上列當事人間給付票款事件，本院於民國111年1月6日言詞辯論
終結，判決如下：
    主    文
原告之訴駁回。
訴訟費由原告負擔。
    事實及理由
壹、程序事項：
　  按當事人死亡者，訴訟程序在有繼承人、遺產管理人或其他
    依法令應續行訴訟之人承受其訴訟以前當然停止；第168 條
    至第172 條及前條所定之承受訴訟人，於得為承受時，應即
    為承受之聲明；他造當事人，亦得聲明承受訴訟，民事訴訟
    法第168 條、第175 條分別定有明文。經查，原告起訴時所
    列被告為邱振源即澤源工程行，邱振源業於民國110年4月3
    日死亡，其繼承人為被告邱軍翰、張軍韶、邱軍融，有繼承
    系統表、戶籍謄本在卷可稽（見本院卷第55-63頁），原告
    並已具狀聲明由其3人承受訴訟，核與前開規定相符，應予
    准許。
貳、實體事項：
一、原告主張：
  ㈠原告持有訴外人邱振源即澤源工程行簽發如附表所示之支票1
    張（下稱系爭支票），經原告屆期提示後，卻遭存款不足予
    以退票，嗣原告催討，訴外人邱振源即澤源工程行均置若罔
    聞，又基於繼承法則，被告3人仍應對持有系爭支票之原告
    負票據責任，爰依法提起本訴訟等語。並聲明：㈠被告3人應
    連帶給付原告新臺幣（下同）100萬元整，及自支付命令送
    達翌日起迄至清償日止，按年息5%計算之利息。㈡願供擔保
    請准宣告假執行。㈢訴訟費用由被告負擔。
  ㈡對被告答辯之陳述：
  1.被告3人固以系爭支票係遭邱淑芬偽造及借貸關係存在於邱
    淑芬與原告間，並以本院109年度訴字第3528 號民事判決為
    據等語置辯。惟查，系爭支票上之「澤源工程行」及「邱振
    源」之印文俱屬真正，此觀諸卷內退票理由單之退票理由及
    代號欄位係記載：「(01)存款不足」即明（見本院110年度
    司促字第3475號卷第15頁），原告亦否認系爭支票係遭偽造
    ，是被告應就其所謂之「澤源工程行」及「邱振源」等印文
    係遭證人邱淑芬所盜用之變態事實負舉證之責。又揆諸本院
    109 年度訴字第3528號民事判決之內容，可知該判決係就喬
    邑設計裝潢有限公司之支票及985,000元匯款等情加以審理
    認定，毫無提及系爭支票之部分，系爭支票核與該判決內容
    並無關連，該判决尚不足為有利於被告3人之認定。
  2.證人邱淑芬於110年9月23日證稱:「(問：系爭票據你是何時
　  簽發的？) 我不記得，但是一定是到期日的前一、二個月。
　  」、「(問：系爭票據，到期日為109年12月17日，所以大概
　  是109 年10月或11月份簽發的嗎?)對，一定是。」等語，惟
　  查，原告係於108 年12月17日即已取得系爭支票，並隨後於
　  108年12月27日將系爭支票送至台中黎明郵局代收(見本院卷
　  第155頁)，系爭支票於109年12月17日因存款不足而遭退票
　  ，足見證人邱淑芬就此部分所述，與事實不符，不足採信。
　  證人邱淑芬復證稱:「(問:你後來有拿到原告交付給你的借
　  款嗎？）有拿到，但金額不是100萬元，因為原告要賺利
　  息，...原告要賺利息，...如果借一個月，100萬元扣15,00
　  0元…」、「(問：利息的支付是預扣嗎？)對。」、「(問：
　  所以是先預扣15,000？)如果原告付的是97萬元，就是前2個
　  月簽發，如果原告付的是985,000元，就是前1個月簽發。」
　  等語。惟查，原告係於108年12月17日將536,000元之現金交
　  予邱振源即澤源工程行之會計邱淑芬，並依指示轉帳464,00
　  0元匯至邱振源臺灣銀行開設帳戶(帳號:0000000000000000)
　  內(見本院卷第157頁），總計如數交付100萬元之借款，並
　  無預扣利息之情形。而本次借款之利息係以每月12,000元計
　  算之，總計收取2次，第1次係於109年4月1日跨行轉入42,00
　  0元，該次係給付自108年12月17日起至109年3月底止，共計
　  3個半月之利息(計算式：12,000 元×3.5個月=42,000元)，
　  嗣第2次則於109年6月20日跨行轉入36,000元，此次則係給
　  付自109年4月起至109年6月底，共計3個月之利息(計算式:1
　  2,000元x3個月=36,000元，見本院卷第159頁)，足見證人邱
　  淑芬就此部分所述，與事實不符，不足採信。且縱依證人邱
　  淑芬之證述，預扣利息亦僅15,000或3萬元而已，基此，則
　  原告亦有交付985,000元或97萬元之借款，尤其，縱依被告3
　  人所辯稱之原告係108年12月27日始取得系爭支票，則系爭
　  支票之票期甚長，倘若原告並未交付536,000元現金予證人
　  邱淑芬，衡諸常情，證人邱淑芬也會向原告拿取該借款差
　  額，殊無可能任由原告僅匯款464,000元卻一直持有面額100
　  萬元系爭支票，故被告僅係空言否認原告有交付現金536,00
　  0元給邱淑芬等語，尚不足採。另查，原告各有於107年6月1
　  1日、107年12月13日、108 年12月17日、109年4月2日、109
　  年5月間收受證人邱淑芬所交付「發票人：澤源工程行邱振
　  源」之多張支票，除系爭支票未獲兌現外，其餘4紙支票俱
　  經原告提示兌領完畢。其中證人邱淑芬於109年4月2日再向
　  原告借款495,000元，該次借款並有交付「發票人：澤源工
　  程行邱振源、面額：495,000元、到期日：109年4月17日」
　  之支票乙紙予原告，原告則於同日匯款至邱振源設於臺灣銀
　  行之金融帳戶(帳號:0000000000000000)內(見本院卷第185
　  頁)，嗣該支票亦經原告提示兌領完畢（見本院卷第197頁）
　  ；原告亦於109年5月間收受「發票人：澤源工程行邱振源、
　  面額：1,009,500元、到期日：109年6月2日」之支票乙紙，
　  並經原告提示兌領完畢（見本院卷第199頁）。基此，倘如
　  被告所辯稱之原告未將上述536,000元交付予證人邱淑芬，
　  衡諸常情，則證人邱淑芬大可直接向原告索討該536,000元
　  即可，又何須於108年12月27日後之109年4月及5月間，另以
　  上開面額495,000、及面額100,950元之2張「澤源工程行邱
　  振源」支票再向原告調度資金，足徵邱振源即澤源工程行確
　  有同意簽發系爭支票。尤其，倘依另案臺灣臺中地方檢察署
　  109年度他字第7409號喬邑設計裝潢有限公司之刑事告訴狀
　  所載內容(見本院卷第187頁），則證人邱淑芬係於109 年4
　  月15日起方開始偽造支票，然而系爭支票早在108 年12月17
　  日即已簽發在案，基此益見系爭支票非出於偽造。
  3.依證人邱淑芬110年9月23日之證述：「我是邱振源的大姐，
    澤源工程行的帳是我在管理的，沒有所謂的職務，但是澤源
    工程行帳、工程給付款，都是由我幫忙處理，已經很多年了
    ，有10年以上」、「因為我幫邱振源處理工程款，所以他的
    支票、大小章、公司資料都是我經手，平常我負責保管。」
    、「…我有時候會告訴原告這是我付給廠商的錢，現金支付
    可以扣趴數。」、「原告只要拿到支票就好，因為我管理我
    弟弟妹妹的公司，我妹妹的公司是喬邑設計股份有限公司，
    有時候我拿喬邑票，有時候拿澤源的票給原告，原告沒有對
    支票質疑過，都是我出面，原告就給我錢。」、「對，已經
    多年了。」等語，足見證人邱淑芬因負責管理邱振源即澤源
    工程行之帳務及工程款支付，其自有獲得邱振源即澤源工程
    行之概括授權使用支票及印章，且常年以來均係如此，至少
    有10年以上，甚至證人邱淑芬亦證稱其曾以：「這是我付給
    廠商的錢，現金支付可以扣趴數」等語向原告表示，既係如
    此，實難逕謂系爭支票係遭偽冒簽發。更何況，系爭支票自
    108 年12月17日簽發後，迄至109年12月17日才跳票，票期
    長達1年之久，倘若系爭支票係遭偽冒簽發者，衡情澤源工
    程行即邱振源應有足夠時間可以發現此事，並向證人邱淑芬
    質問之，甚至循法律途徑採取適當措施，以维其權益。惟查
    ，邱振源即澤源工程行對系爭支票毫無作為，直至臨訟後開
    庭前，被告始以書狀表示系爭支票係遭偽造云云置辯，基此
    ，適足見系爭支票應係邱振源所簽發抑或授權證人邱淑芬簽
    發，並無支票偽造之情。參上所述，也可堪對於善意交易之
    原告而言，自足有令人信賴外觀之表現事實存在。又被告及
    證人邱淑芬均自承其等之被繼承人邱振源有將澤源工程行之
    支票、銀行帳戶存摺、印章交予證人邱淑芬保管，以便處理
    與廠商客戶間之請款、匯款等帳務，且此情歷來如此，至少
    有10年以上，復以證人邱淑芬係邱振源之胞姊兼為澤源工程
    行處理帳務之會計，則其等關係匪淺，不言可喻，故對於善
    意之交易第三人即原告而言，自足有令人信賴外觀之表現事
    實存在，此可由證人邱淑芬證述：「原告沒有對支票質疑過
    ，都是我出面，原告就給我錢」等語足以印證。更何況，票
    據行為較諸一般法律行為，又特別著重要式性與文義性，則
    系爭支票上之印文俱屬真正，而非另行造假之偽刻印文。被
    告3人之被繼承人邱振源即澤源工程行自應就系爭支票真票
    據授權人之責任，又基於繼承法則，上開被告3人仍應對持
    有系爭支票之原告負票據責任，要不待言。是被告3人之被
    繼承人邱振源即澤源工程行自應就系爭支票領票據授權人之
    責任，又基於繼承法則，被告3人仍應對持有系爭支票之原
    告負票據責任。
二、被告3人則以：　　　　　　　　　　　　　　　　
  ㈠查被告3人之被繼承人邱振源於生前為澤源工程行負責人，關
    於工程行之帳務收支等事宜，均委由其胞姊即證人邱淑芬處
    理，並保管澤源工程行之支票、銀行帳戶存摺、印章，以便
    處理與廠商客戶間的請款、匯款等行政事務。惟查，證人邱
    淑芬向原告借款時，竟利用保管上開支票及印章之機會，盜
    蓋印章於支票，交由原告執有，用以擔保清償，原告前曾以
    此為由，對邱振源提起清償借款之訴，經本院109年度訴字
    第3528號民事判決以借貸關係存在於證人邱淑芬與原告間，
    駁回其訴並確定在案(見本院卷第105-109頁)，今原告持以
    主張清償票款之系爭支票，即係遭證人邱淑芬偽造之支票。
    而盗用他人印章為票據行為，即屬票據之偽造，被盜用印章
    者，自不負票據之責任，此項絕對抗辯事由，得以對抗一切
    執票人，故縱屬善意取得票據之第三人，被盜用印章者，仍
    得以票據被偽造之絕對抗辯事由對抗之。承前所述，原告所
    持有之系爭支票，係證人邱淑芬盜用被繼承人邱振源之印章
    而偽造，持以向原告借款，縱若原告為善意，揆諸前揭說明
    ，身為邱振源繼承人之被告3人，仍得以之對抗原告。系爭
    支票既係邱淑芬所盗用邱振源及澤源工程行印章所偽造，依
    票據法第5條規定，邱振源即澤源工程行即不負票據責任，
    原告既不爭執系爭支票是邱淑芬向其借貸而交付，而系爭支
    票係邱淑芬盜用澤源工程行及負責人邱振源之印章為發票行
    為，其上邱振源及澤源工程行之印章，既非邱振源基於意思
    表示而簽名或蓋章於票據上，而係邱淑芬盗用澤源公司大小
    章為發票行為所致，而就票據偽造之抗辯，屬絕對抗辯事由
    ，得以對抗一切執票人，並不問執票人善意與否，被告3人
    為邱振源之繼承人，對於邱振源遭偽造之票據，自得基於票
    據抗辯事由，不負票據責任。
  ㈡證人邱淑芬持系爭支票向原告借款，然邱振源從未曾授權或
    同意邱淑芬可使用支票本及使用印章簽發系爭支票，亦未授
    權或同意邱淑芬得填載系爭支票之絕對或相對應記載事項，
    換言之，系爭支票並非邱振源自行決定效果意思後，再囑託
    邱淑芬完成票據行為，亦非授權邱淑芬於代理權限內，由邱
    淑芬自行決定效果意思於票據上為填寫絕對或相對應記載事
    項，而是證人邱淑芬盜用邱振源及澤源工程行印章，冒用邱
    振源及澤源工程行名義完成票據行為，邱振源及澤源工程行
    自始未有一絲意思出現於票據上。而證人邱淑芬因投資股票
    失利之情日益嚴重，從而心生歹念，竊取澤源工程行支票又
    盜用邱振源及澤源工程行之印章為發票行為，持以向原告借
    款用以填補股票市場所需資金，此純屬邱淑芬之個人行為，
    且原告所指之借款原因關係成立於其與證人邱淑芬之間，與
    邱振源間欠缺原因行為，又依證人邱淑芬之證述，原告完全
    不認識邱振源，且都是原告與伊之借貸，既然原告與邱振源
    間彼此不認識，彼此間從未有金錢或業務往來，顯見邱振源
    不可能有向原告表示授權予證人邱淑芬之情形存在。而邱振
    源既不知悉邱淑芬以其名義或澤源工程行簽發系爭支票交付
    原告供借款擔保，又原告於收受邱淑芬交付面額非微之系爭
    支票後，亦未曾向邱振源詢問、確認是否親簽系爭支票或授
    權證人邱淑芬以其名義簽發系爭支票，僅係片面聽信證人邱
    淑芬之言而交付款項，或收受證人邱淑芬交付之支票，原告
    何有善意可言？是由前述借款過程以觀，客觀上實不存在邱
    振源知悉證人邱淑芬對外表示，為邱振源或澤源工程行簽發
    系爭支票之代理人，而不為表示反對之情事，是原告主張邱
    振源就系爭支票之簽發應負表見代理之授權人責任云云，斷
    無可採。
　㈢證人邱淑芬證稱：系爭支票是伊盜用保管邱振源及澤源工程
    行之印章簽發後，持以向原告借款，惟系爭支票面額為100 
    萬元，原告僅給付邱淑芬464,000元（見本院卷第157頁），
    準此，則原告與邱淑芬間是系爭支票之直接前、後手關係，
    系爭支票之面額雖為100萬元，原告卻僅交付借款464,000元
    ，是依原告與邱淑芬間之金錢借貸關係而言，僅為464,000
    元，逾此部分，自不得對邱淑芬主張。原告收受系爭支票及
    轉帳時，對於轉帳金額與支票面額不符乙節，難謂為不知情
    ，且係以不相當之對價取得系爭支票，是縱認邱振源即澤源
    工程行應負發票人之責任，依票據法第13但書條及第14條之
    規定，原告亦僅得請求464,000元。至於原告起訴時稱係邱
    振源向其借款，嗣又坦承向其借款者係邱淑芬而非邱振源，
    前後矛盾至深，但不論何人向其借貸，主張金錢消費借貸關
    係存在之原告，應就其所交付借款之金額究係若干，善盡舉
    證之責，原告雖以之前交付予邱淑芬之借款及支票皆已兌現
    云云，主張業已交付系爭支票之款項，惟系爭支票之面額與
    實際借款及實際交付之金額若干，均屬二事，無從逕予比擬
    等語，茲為抗辯。並聲明：1.原告之訴駁回。2.如受不利益
    判決，願供擔保，請准宣告免假執行。
三、得心證之理由：　　　　　　　　　　
　㈠原告主張：證人邱淑芬因向原告借款而交付如附表所示之系
    爭支票1張予原告，經原告屆期提示後，遭存款不足予以退
    票，訴外人邱振源業於110年4月3日死亡，其繼承人為被告
    邱軍翰、張軍韶、邱軍融即被告3人，且被告3人並未拋棄繼
    承，原告於108年12月17日將464,000元轉帳至邱振源開設於
    臺灣銀行0000000000000000帳號帳戶內，作為系爭支票票款
    之部分給付等情，業據原告提出系爭支票影本、退票理由單
    、訴外人邱振源之繼承系統表、戶籍謄本、黎明郵局代託票
    據收據、自動櫃員機交易明細表影本等件為證（見本院110
    年度司促字第3475號卷第13-15頁、本院卷第55-63、155-15
    7頁），並有本院家事科當事人姓名查詢在卷可佐（見本院
    卷第67-77頁），且為兩造所不爭執（見本院卷第173頁），
    堪信為真。惟原告主張訴外人邱振源即澤源工程行就系爭支
    票應負票據責任，被告3人依據繼承之法律關係，亦應負票
    據上責任，連帶給付予原告等語，則為被告3人所否認，並
    以前揭情詞置辯。是本院應審究者為：⒈系爭支票是否為訴
    外人邱振源即澤源工程行所簽發？⒉若否，訴外人邱振源即
    澤源工程行就系爭支票之簽發是否應負授權人責任？⒊若否
    ，則系爭票據之簽發是否構成表見代理？
　㈡按票據為要式、文義證券，在票據上簽名者，依票上所載文
    義負責；票據上之簽名得以蓋章代之，票據法第5條、第6條
    固有明文。然按，盜用他人印章為發票行為，即屬票據之偽
    造，被盜用印章者，固非其在票據上簽名為發票行為，自不
    負發票人之責任，此項絕對抗辯事由，得以對抗一切執票人
    ，最高法院51年臺上字第3309號判例意旨可資參照。是若遭
    他人盜用印章或偽刻印章後蓋用印文或偽造簽名或捺按指印
    ，因其未在票據上簽名或捺按指印為發票行為，屬票據偽造
    ，自不負發票人之責任。經查，證人邱淑芬110年9月23日於
    本院證稱：「（問：你是否在邱振源的澤源工程行有擔任職
    位？）我是邱振源的大姐，澤源工程行的帳是我在管理，沒
    有所謂的職務，但是澤源工程行帳、工程給付款，都是由我
    幫忙處理，已經很多年了，有10年以上。」、「（問：邱振
    源即澤源工程行所簽發的本件票據，是否你有經手？）這張
    票據是我簽發的，是我向原告借款，邱振源不認識原告，原
    告也不認識邱振源，邱振源並不知道這一件事。」、「（問
    ：你簽發及交付該張票據時，是否有經過邱振源的同意？）
    沒有。因為我幫邱振源處理工程款，所以他的支票、大小章
    、公司資料都是我經手，平常我負責保管。」等語（見本院
    卷第134頁），本院審以證人邱淑芬既已具結在卷，衡情應
    無甘冒偽證罪處罰之風險、惡意為虛偽證述之可能，是系爭
    支票之簽發，應非訴外人邱振源即澤源工程行自行或授權證
    人邱淑芬所簽發無疑，且揆諸上開實務見解之意旨，訴外人
    邱振源即澤源工程行自不負系爭支票票據上之責任。
　㈢雖證人邱淑芬於本院審理時亦到庭證稱:「(問：系爭票據你
    是何時簽發的？) 我不記得，但是一定是到期日的前一、二
    個月。」、「(問：系爭票據，到期日為109年12月17日，所
    以大概是109 年10月或11月份簽發的嗎?)對，一定是。」等
    語（見本院卷第135、136頁），而原告係於108年12月27日
    將系爭支票送至台中黎明郵局代收，系爭支票復於109年12
    月17日因存款不足而遭退票，有郵政儲金託收票據收據、退
    票理由單影本在卷可稽（見本院卷第155頁，110年度司促字
    第3475號卷第15頁），可見系爭支票之簽發日期應至少係10
    8年12月27日經原告送台中黎明郵局代收前之某日，而非證
    人邱淑芬證述之到期日即109年12月17日前一、二個月，證
    人邱淑芬該部分證言恐與事實未合而難採認，然於欠缺其他
　　相關證據為佐前，實無從遽認證人邱淑芬其他所為結證為不
    可採；況證人邱淑芬所證：系爭支票未受訴外人邱振源即澤
    源工程行授權或同意簽發等語，另恐致證人邱淑芬蒙受偽造
    有價證券罪之刑責，而被處以3年以上10年以下有期徒刑，
    得併科9萬元以下罰金之處罰，刑法第201條第1項可憑，依
    理證人邱淑芬倘若證詞非屬實情，其應無蓄意自證己罪之餘
    地。是足認證人邱淑芬前揭證述簽發支票之日期雖與實際系
    爭支票簽發日期相距至少達數月以上，而有所未符，仍要不
    影響其所證「未受訴外人邱振源即澤源工程行授權或同意簽
    發系爭支票」等語之效力與可信性。原告雖另主張：該次借
    款之利息係以每月12,000元計算，總計收取2次，第1次係於
    109年4月1日跨行轉入42,000元，該次係給付自108年12月17
    日起至109年3月底止，共計3個半月之利息(計算式：12,000
     元×3.5個月=42,000元)，嗣第2次則於109年6月20日跨行轉
    入36,000元，此次則係給付自109年4月起至109年6月底，共
    計3個月之利息(計算式:12,000元x3個月=36,000元，見本院
    卷第159頁)，並提出原告郵局存摺往來交易明細表為據（見
    本院卷第159、161頁），而推認證人邱淑芬證述中關於利息
    計算方式之內容，亦有不實等語（見本院卷第149頁），然
    原告雖有分別於109年4月1日、109年6月20日收受匯款42,00
    0元、36,000元之事實，經查該等款項匯入之帳戶為0000000
    000000000號，並非上揭邱振源開設於臺灣銀行之000000000
    0000000帳號帳戶（見本院卷第157、159、161頁），實難認
    定與訴外人邱振源即澤源工程行有何關聯；且並無證據可認
    該兩筆匯款即係前開100萬元借款之利息，原告所指利息計
    算約定內容並無任何資料為佐，是原告徒以前揭2筆匯款，
    即為證人邱淑芬就利息部分所述不實之主張，稍嫌速斷，要
    無可採。
　㈣再原告主張其各於107年6月11日、107年12月13日、108 年12
    月17日、109年4月2日、109年5月間分別收受證人邱淑芬所
    交付「發票人：澤源工程行邱振源」之多張支票，除系爭支
    票未獲兌現外，其餘4紙支票俱經原告提示兌領完畢等節，
    業經原告提出郵政儲金託收票據收據影本為證（見本院卷第
    197、199頁），被告亦不爭執（見本院卷第229頁），堪信
    為真。然縱於證人邱淑芬交付系爭支票後之109年4月、109
    年5月間，仍分別交付原告到期日為109年4月17日、面額495
    ,000元，及到期日109年6月2日、面額1,009,500元之支票，
    並均獲兌現，亦不得逕行推論早一步簽發之系爭本票，確已
    獲得訴外人邱振源即澤源工程行之授權同意而簽發，蓋訴外
    人邱振源即澤源工程行是否授權同意證人邱淑芬簽發所有票
    據？抑或僅同意證人邱淑芬簽發部分票據？均屬未明，原告
    以證人邱淑芬109年4月、109年5月間猶交付原告其他支票、
    且進而兌現一節，即為系爭支票應已獲得被告合法授權及同
    意之認定，乃屬速斷，無從採認。蓋每張支票之發票日、到
    期日本屬未一，未必先持有之票據即先到期，本件系爭支票
    之到期日為109年12月17日，既晚於109年4月、109年5月間
    證人邱淑芬交付予原告之兩張支票，則原告109年4月、109
    年5月收受證人邱淑芬交付之兩張支票時，當然無從知悉系
    爭支票日後恐將跳票之情，其同意於109年4月、109年5月收
    受該兩張支票，並借款予證人邱淑芬，事後亦獲兌現，核與
    常情未違甚明。至證人邱淑芬是否業已收到系爭支票擔保之
    借款金額100萬元？倘未收到足額之借款，何以不向原告催
    討餘額，而繼續於109年4月、109年5月，持被告名義之支票
    ，向原告調度現金而借款？前者乃屬原告是否已支出相當對
    價取得系爭支票，可否行使完整系爭支票票據權利之範疇，
    要與系爭支票是否已經獲得訴外人邱振源即澤源工程行授權
    或同意簽發無涉；而後者則與證人邱淑芬自行選擇調度資金
    方式之決定相關，難以認定何者選擇始為常態。況系爭支票
    之到期日本晚於原告109年4月、109年5月間取得之兩張支票
    ，證人邱淑芬是否基於事後再處理或日後不配合兌現之反制
    考量，而延遲向原告索討餘額，均非無可能；且事實上，倘
    若確實原告未交付足額借款，亦無任何規定足以規範證人邱
    淑芬必須先向原告索討系爭支票擔保之借款餘額後，始得再
    行交付其他支票向原告另借款項，是今日於原告是否交付足
    額借款金額100萬元予證人邱淑芬，尚屬未定之情形下，原
    告執以上情，主張證人邱淑芬所為與事理不符，進而推論系
    爭支票已經獲得訴外人邱振源即澤源工程行授權或同意簽發
    ，均無可採。
　㈤復原告雖以喬邑設計裝潢有限公司之刑事告訴狀所載內容（
    見本院卷第187頁），及108年12月17日有匯款464,000元至
    訴外人邱振源即澤源工程行開設於臺灣銀行之000000000000
    0000帳號帳戶一情（見本院卷第157頁），主張證人邱淑芬
    係於109年4月15日起方開始偽造支票，且系爭支票係於108
    年12月17日簽發在案，故系爭支票並非偽造等語，然原告10
    8年12月17日匯款464,000元至訴外人邱振源即澤源工程行開
    設於臺灣銀行之0000000000000000帳號帳戶，究係基於何原
    因而為匯款，欠缺依憑，實難認定，原告雖稱可由利息給付
    之金額回推等語（見本院卷第167頁），然原告與證人邱淑
    芬間就系爭支票擔保借款之利息計算方式，本屬未明，乏其
    所據，已於前述，是自無從回推、推認亦明；又喬邑設計裝
    潢有限公司之刑事告訴狀所載乃為喬邑設計裝潢有限公司提
    起刑事告訴時，所為之認知，是否即可作為不同主體即被告
    或訴外人邱振源即澤源工程行之主張？誠屬有疑，再者，刑
    事告訴狀之內容事後由於調查過程、結果，而有所更動、增
    減，亦屬常情，是實難逕以前開刑事告訴狀所載，即逕作為
    證人邱淑芬偽造支票時點之認定依據，且推認系爭支票未經
    證人邱淑芬偽造之情。原告該部分之主張亦無可採至明。再
    而，票據須以相當對價取得，否則不得享有優於前手之權利
    ，票據法第14條第2項載有明文。原告雖主張證人邱淑芬向
    其借款100萬元，其中464,000係以匯款至訴外人邱振源即澤
    源工程行之帳戶中，另其中536,000元係以交付現金之方式
    交付予證人邱淑芬，然就交付現金536,000元部分既經被告
    所否認（見本院卷第166頁），原告亦無法舉證以實其說，
    故此一部分尚不足採，難認原告已支付相當對價取得系爭支
    票，其亦難以行使完整之系爭支票票據權利甚顯。
　㈥次按當事人主張有利於己之事實者，就其事實有舉證之責任
    ，民事訴訟法第277條前段定有明文。又票據為無因證券，
    僅票據債權人就票據作成前之債務關係，無庸證明其原因而
    已，至該票據本身是否真正，即是否為發票人所作成，則應
    由票據債權人負證明之責，此觀民事訴訟法第277條規定之
    法理至明（最高法院86年度臺上字第2097號判決意旨參照）
    。另按民法第169條規定：「由自己之行為表示以代理權授
    與他人，或知他人表示為其代理人而不為反對之表示者，對
    於第3人應負授權人之責任。但第3人明知其無代理權或可得
    而知者，不在此限。」，而由自己之行為表示以代理權授與
    他人者，對於第3人應負授權人之責任，必須本人有表見之
    事實，足使第3人信該他人有代理權之情形存在，始足當之
    （最高法院60年臺上字第2130號判例意旨參照）。我國人民
    將自己印章交付他人，委託該他人辦理特定事項者，比比皆
    是，倘持有印章之該他人，除受託辦理之特定事項外，其他
    以本人名義所為之任何法律行為，均須由本人負表見代理之
    授權人責任，未免過苛。原審徒憑上訴人曾將印章交付與呂
    某之事實，即認被上訴人就保證契約之訂立應負表見代理之
    授權人責任，自屬率斷（參見最高法院70年臺上字第657號
    民事判例意旨）。且按由自己之行為表示以代理權授與他人
    ，或知他人表示為其代理人而不為反對之表示者，對於第3
    人應負授權人之責任，固為民法第169條所規定，然此所謂
    由自己之行為表示以代理授與他人，必須本人有具體可徵之
    「積極行為」，足以表見其將代理權授與他人之事實，方足
    當之。倘無此事實，即不應令其對第3人負授權人之責任。
    再按民法第169條後段所謂知他人表示為其代理人而不為反
    對之表示者，係指知他人表示為其代理人而與相對人為法律
    行為時，原即應為反對之表示，使其代理行為無從成立，以
    保護善意之第3人，竟因其不為反對之意思表示，致第3人誤
    認代理人確有代理權而與之成立法律行為，自應負授權人之
    責任者而言。如於法律行為成立後，知其情事而未為反對之
    表示，對業已成立之法律行為已不生影響，自難令負授權人
    之責任（最高法院100年度臺上字第596號民事裁判意旨參照
    ）。查原告固主張系爭支票縱未經訴外人邱振源即澤源工程
    行之授權，系爭支票亦符合表見代理之要件，訴外人邱振源
    即澤源工程行亦應負票據上之責任等語。然依證人邱淑芬之
    證述可知，當時證人邱淑芬係因私人操作股票資金上的需求
    ，故向原告借錢，原告並不知道，且原告與訴外人邱振源並
    不認識，原告從沒對支票質疑過，證人邱淑芬一出面，原告
    就給錢（見本院卷第134、135頁），是衡情原告於毫不知情
    之情況下，實難認定其已存在證人邱淑芬為訴外人邱振源代
    理人之認識，況依原告在本件訴訟提出之證據資料，亦無法
    證明訴外人邱振源有何積極之「表見事實」，足認有授權證
    人邱淑芬簽發系爭支票向原告借款之情事，揆諸前開意旨，
    原告該部分之主張，並無理由。
四、綜上所述，無從認定系爭支票為訴外人邱振源自行或授權證
    人邱淑芬所簽發，亦無從認定系爭支票具備表見代理之要件
    ，要無令訴外人邱振源即澤源工程行負票據上之責任，繼承
    人即被告3人進而無須依照繼承關係，就系爭支票負票據上
    之責任。原告依票據、繼承之法律關係，請求被告3人連帶
    給付原告100萬元，及自支付命令繕本送達翌日起至清償日
    止，按年息百分之5計算之利息，並無理由，應予駁回。
五、本件事證已臻明確，兩造其餘攻擊防禦方法，核與判決結果
    不生影響，爰不逐一論述。
六、訴訟費用負擔之依據：民事訴訟法第78條。
中　　華　　民　　國　　111 　年　　1 　　月　　27　　日
                  臺灣臺中地方法院臺中簡易庭
                                  法　官　林秉暉
以上為正本係照原本作成。
如不服本判決，應於送達後20日內，向本院提出上訴狀並表明上
訴理由，如於本判決宣示後送達前提起上訴者，應於判決送達後
20日內補提上訴理由書（須附繕本）。如委任律師提起上訴者，
應一併繳納上訴審裁判費。
中　　華　　民　　國　　111 　年　　1 　　月　　27　　日
                                  書記官  王志伃　　
　　
附表：
　　　
票號 發票人 發票日 到期日 提示日 （即利息起算日） 票面金額 （新台幣） AQ0000000 邱振源即 澤源工程行 109年12月17日 109年12月17日 109年12月17日 100萬元